臺灣板橋地方法院民事判決　　　　　　 100年度訴字第2054號
原　　　告　神明會大墓公管理委員會
法定代理人　王澤民
訴訟代理人　粘舜權律師
訴訟代理人　鍾欣惠律師
被　　　告　呂枝梅
上列當事人間請求返還租賃房屋等事件，本院於100年11月15日
言詞辯論終結，判決如下：
    主  文
被告應將坐落於新北市○○區○○街八十三巷一號三樓房屋遷讓
交還原告，並應自民國一百年八月十五日起至返還房屋之日止，
按月給付原告新台幣陸仟元。
被告應給付原告新臺幣壹拾捌萬元及自民國一百年八月十五日起
至清償日止，按年息百分之五計算之利息。
訴訟費用由被告負擔。
本判決第一項於原告以新台幣貳拾肆萬元供擔保後，得假執行。
本判決第二項原告以新台幣陸萬元供擔保後得假執行。
    事實及理由
壹、程序方面：
    本件被告經合法通知，未於言詞辯論期日到場，核無民事訴
    訟法第386 條各款所列情形，爰依原告之聲請，由其一造辯
    論而為判決。
貳、實體方面
一原告主張：被告向原告承租門牌號碼新北市○○區○○街83巷
  號3樓房屋全部（下稱系爭房屋），租期自民國96年1月1日起
  至96年12月31日止，每月租金新台幣（下同）6,000元，租期
  屆滿後，兩造未再訂立書面租約，被告自98年1月起未給付租
  金，至100年6月止已積欠租金30期，共計180,000元，原告曾
  以存證信函催告被告給付所欠租金，被告拒絕收受，是原告以
  本件起訴狀繕本送達被告，作為催告給付租金之意思表示通知
  ，被告應於起訴狀繕本收受後5日內給付上開積欠之租金逾期
  未給付，原告依法終止租約，並以起訴狀繕本送達被告時為終
  止租約之意思表示通知，被告經原告終止契約後，已無使用系
  爭房屋之權源，原告依民法第455條租賃物返還請求權，請求
  被告返還系爭房屋，及依租賃契約之法律關係，請求被告給付
  租賃契約終止前積欠之租金180,000元。又租賃契約終止後，
  被告即係無權使用上開房屋，致原告無法使用，被告受有相當
  於租金之利益，原告受有相當於租金之損失，原告依據不當得
  利之法律關係，請求每月6,000元之相當於租金之損失等語，
  爰依據民法第455條、第179條之法律關係，提起本訴，並聲明
  ：(一)被告應將系爭房屋全部返還原告，並自起訴狀繕本送達翌
  日起至返還系爭房屋之日止，按月給付原告6,000元。(二)被告
  應給付原告180,000元，及自起訴狀繕本送達翌日起至清償日
  止，按年息5%計算之利息，原告願供擔保，請准宣告假執行。
二被告未於言詞辯論期日到場，亦未提出書狀作何聲明或陳述。
三得心證之理由
(一)當事人對於他造主張之事實，於言詞辯論時不爭執者，視同自
  認。但因他項陳述可認為爭執者，不在此限。當事人對於他造
  主張之事實，已於相當時期受合法之通知，而於言詞辯論期日
  不到場，亦未提出準備書狀爭執者，準用第1項之規定。民事
  訴訟法第280條第1項、第3項分別定有明文。原告主張被告承
  租房屋及積欠租金等事實，業據提出房屋租賃契約書影本、新
  北市政府稅捐稽徵處100年房屋稅繳款書影本等件為證，且被
  告已於相當時期受合法之通知，而於言詞辯論期日不到場，亦
  未提出準備書狀爭執，是原告前開主張，堪信為真實。
(二)按民法第451條規定：「租賃期限屆滿後，承租人仍為租賃物
  之使用收益，而出租人不即表示反對之意思者，視為以不定期
  限繼續契約。」，本件兩造就系爭房屋原約定之租賃期間於96
  年12月31日屆滿後，承租人即被告仍繼續為租賃物之占有使用
  ，且繳納租金予原告至97年12月，則依上開規定，應視為以不
  定期限繼續契約。次按民法第440條第1、2項規定：「承租人
  租金支付有遲延者，出租人得定相當期限，催告承租人支付租
  金，如承租人於其期限內不為支付，出租人得終止契約。」、
  「租賃物為房屋者，遲付租金之總額，非達二個月之租額，不
  得依前項之規定，終止契約。其租金約定於每期開始時支付者
  ，並應於遲延給付逾二個月時，始得終止契約。」。又（不定
  期租賃）出租人非因下列情形之一，不得收回房屋：…三承租
  人積欠租金額，除以擔保金抵償外，達二個月以上時，土地法
  第100條第3款亦有明文。是原告於100年7月21日提起本件訴訟
  之前，被告已積欠原告租金達2期（2個月）以上，則原告以
  本件起訴狀繕本送達被告，催告被告於5日內給付支付積欠之
  租金，自無不合。又本件起訴狀繕本已於100年8月4日寄存送
  達於本件租賃地址及被告之戶籍地即新北市○○區○○路108
  巷5號5樓，有卷附之送達證書可稽（見本院卷第20、21頁）。
  而被告逾期迄本件100年11月15日言詞辯論期日仍未給付積欠
  之租金，則原告以本件起訴狀繕本送達被告作為終止兩造間租
  賃契約之意思表示，不另為終止意思表示之通知，亦無不合。
  是兩造間之租賃關係，已因原告合法終止租賃契約而消滅。
  本件起訴狀繕本係於100年8月4日寄存送達被告戶籍地址及本
  件租賃物之地址，同年8月14日發生送達效力，有卷附之送達
  證書可按（見本院卷第20、21頁），因此，本件租賃契約已於
  100年8月14日終止，堪以認定。
(三)再按「承租人應依約定日期，支付租金。」、「承租人於租賃
  關係終止後，應返還租賃物。」、「無法律上之原因而受利益
  ，致他人受損害者，應返還其利益。」，民法第439條前段、
  第455條前段、第179條前段分別定有明文。又無權占用他人房
  屋或土地者，依社會通常之概念，可能享有相當於租金之利益
  ，並致所有人受有無法使用收益之損害，房屋或土地所有權人
  得請求占用人返還該利益（最高法院61年台上字第1695號判例
  參照）。再所謂相當於租金之利益，係指因其本質上並非合法
  契約下所稱之租金，而僅係因占有人使用收益之結果，致所有
  人無法將之出租而收取租金，形同占有人受有相當於租金之利
  益，所有人則受有相當於租金之損害，故於認定占有人應返還
  之利益時，得以若占有人以承租方式占有使用時所應支出之租
  金為依據，則此項相當租金利益之認定，自可參酌原先出租時
  之租金數額，而不受法定租金額之限制。是本件兩造間之租賃
  契約既已經原告合法終止，則原告依上開法文規定，請求被告
  返還系爭租賃房屋，及依租賃契約請求被告給付租賃契約終止
  前積欠之租金，並依不當得利之法律關係，請求被告給付自起
  訴狀繕本送達翌日即100年8月15日租賃契約終止日後，迄被告
  返還系爭房屋時止，給付相當於租金之不當得利，即屬有據。
(四)給付有確定期限者，債務人自期限屆滿時起，負遲延責任。給
  付無確定期限者，債務人於債權人得請求給付時，經其催告而
  未為給付，自受催告時起，負遲延責任。其經債權人起訴而送
  達訴狀，或依督促程序送達支付命令，或為其他相類之行為者
  ，與催告有同一之效力。前項催告定有期限者，債務人自期限
  屆滿時起負遲延責任，應付利息之債務，其利率未經約定，亦
  無法律可據者，週年利率為百分之五，民法第229條、第203條
  分別定有明文。本件起訴狀繕本係於100年8月4日寄存送達被
  告戶籍地址及本件租賃物之地址，同年8月14日發生送達效力
  ，有卷附之送達證書可按（見本院卷第20、21頁），原告請求
  被告遲延給付之租金即98年1月1日起至100年6月30日止之租金
  180,000元，應自100年8月15日起，按年息百分之五計算之利
  息，自屬有據。
四縱上述，原告依據民法第455條、第179條之法律關係，請求
  被告應將系爭房屋全部返還原告，並自起訴狀繕本送達翌日即
  100年8月15日起至返還系爭房屋之日止，按月給付原告6,000
  元，並請求被告應給付自98年1月1日起至100年6月30日止，共
  積欠30期之租金180,000元及自起訴狀繕本送達被告翌日即100
  年8月15日起至清償日止，按年息5%計算之利息，均有理由，
  應予准許。
五原告陳明願供擔保，請准宣告假執行，經核於法尚無不合，爰
  酌定相當之擔保金額准許之。
六據上論結，本件原告之訴為有理由，依民事訴訟法第385條第1
  項前段、第78條、第390條第2項，判決如主文。
中    華    民    國    100    年    11    月  29    日
                  民事第三庭    法  官  徐玉玲
以上正本係照原本作成
如對本判決上訴，須於判決送達後20日內向本院提出上訴狀。如
委任律師提起上訴者，應一併繳納上訴審裁判費。
中    華    民    國    100    年    11    月    29  日
                                書記官  余承佳